臺灣高雄地方法院刑事判決　　　　　　　　　　　　九十一年度易字第一八五四號
　　公　訴　人　臺灣高雄地方法院檢察署檢察官
　　被　　　告　乙○○
右列被告因業務侵占案件，經檢察官提起公訴（九十一年度偵緝字第四九五號），本
院判決如左：
    主  文
乙○○連續意圖為自己不法之所有，而侵占對於業務上所持有之物，處有期徒刑陸月
，如易科罰金，以參佰元折算壹日。緩刑貳年。
    事  實
一、乙○○自民國（下同）八十九年十二月二十日起，擔任雙通貨運股份有限公司（
    下稱雙通公司）業務員工作，負責貨物運送及代收運費等業務，為從事於業務之
    人。因急需用錢，竟意圖為自己不法之所有，基於概括犯意，自九十年六月間起
    ，連續將其業務上向附表一、二所示之客戶收取而持有之帳款新台幣（下同）一
    萬六千一百六十三元及面額一萬一千零五十八元之支票一張，變易為所有之意思
    ，未交還雙通公司，而予以侵占入己，嗣於九十年六月十三日乙○○無故離職，
    經雙通公司清查後始查悉上情。
二、案經雙通公司訴由台灣高雄地方法院檢察署檢察官偵查起訴。
    理  由
一、訊據被告乙○○固不否認曾自八十九年十二月二十日起擔任雙通公司業務員工作
    ，並自九十年六月間起將向附表一、二客戶收取應交還與公司之帳款及支票，先
    行加以挪用，惟矢口否認有何不法意圖，辯稱：伊於九十年六月十三日離職之時
    ，雖有先行挪用向客戶所收取之運費及支票，但因告訴人雙通公司亦有五月份及
    六月份十三天之薪資尚未發放，伊離職時有向公司會計小姐告知待薪資發放時，
    可抵扣伊前開先行挪用之部分，故應無業務侵占之故意云云。惟查：右揭被告侵
    占所收取客戶帳款之犯行，業據告訴人代理人徐嘉波、林進嘗到庭指訴綦詳（見
    他字卷第十六頁、偵緝卷第二十頁、本院九十一年六月二十五日、同年七月九日
    訊問筆錄），復據證人即告訴人會計甲○○到庭供述明確（見本院九十一年七月
    九日訊問筆錄），並有被告自己庭呈收取貨款未繳回公司之明細及前開支票影本
    各一紙附卷可稽。次按刑法上之侵占，係指對於自己持有之他人所有物，無法律
    上權利，而將之視為自己所有物逕為所有權人之行為，又侵占罪係即成犯，凡對
    自己持有之他人所有物，有變易持有為所有之意思時，即應構成犯罪，縱事後將
    侵占之物設法歸還，亦無解於罪名之成立（四十三年台上字第六七五號判例），
    被告既為告訴人代收運費，在未徵得告訴人同意之下，縱嗣後確有尚未發放之薪
    資可供扣抵，行為當時仍欠缺對持有財物可資自行使用之泉源，竟將應繳回之款
    項及支票先行挪用，實難謂無不法所有之意圖，故其前揭所辯，顯係卸責之詞並
    不足採。本件事證明確，其犯行堪已認定。
二、查被告係告訴人之業務員，負責收取運費等業務，為從事業務之人，其將業務上
    向附表一、二所示客戶收取之帳款及支票，變易持有為所有之意思，加以侵占入
    己，核其所為，係犯刑法第三百三十六條第二項之業務侵占罪。被告向附表二之
    客戶收取一萬一千零五十八元之支票，公訴人認其所侵占者為票面金額款項部分
    尚有誤會，應予更正。其先後所為之數次業務侵占犯行，時間緊接，犯罪構成要
    件相同，顯係基於概括之犯意為之，應依刑法第五十六條規定以一罪論。爰審酌
    被告係從事業務之人，本應忠於職守，竟因需款使用即侵占業務上收取之財物，
    有違本分殊甚，惟念其嗣後大致坦承犯罪事實，犯後態度尚佳，侵占款項非鉅，
    復與告訴人達成和解，有和解書一紙在卷可佐等一切情狀，量處如主文所示之刑
    ，並諭知易科罰金之折算標準。又被告前於八十二年間因詐欺遭本院以八十三年
    易緝字第四十號判決判處有期徒刑四月，緩刑二年，後緩刑期滿，緩刑宣告未經
    撤銷，前開有期徒刑之宣告自失其效力，有臺灣高等法院被告全國前案紀錄表及
    臺灣高雄地方法院檢察署刑案資料查註紀錄表各一件附卷可稽，故應視同被告前
    未曾受有期徒刑以上刑之宣告，其因一時貪慾圖便，短於思慮，致觸犯本案犯行
    ，經此偵審及科刑判決後，當知有所警惕，而無再犯之虞，本院因認前開對其宣
    告之刑，以暫不執行為適當，爰併予宣告緩刑二年，以啟自新。
三、至公訴意旨認被告業務侵占之款項為三萬三千二百六十元一節，訊據被告供稱加
    總所收取之貨款一萬六千一百六十三元及支票面額一萬一千零五十八元，僅有二
    萬七千二百二十一元遭先行挪用，非告訴人所指之三萬三千二百六十元。經命告
    訴人代理人林進嘗與被告當庭對帳，林進嘗亦稱：因為有時客戶對帳過會自己折
    讓某些金額，因被告未將回執聯繳回公司，所以我們無法確定被告正確收取之金
    額，故應以被告所講的二萬七千餘元為準，之前請求有部分係客戶私下折讓，但
    我們仍加以計入等語（見本院九十一年七月九日訊問筆錄），是與前開認定被告
    侵占金額相較，超出部分六千零三十九元，無積極證據可認係被告收取持有後加
    以侵占，自應為無罪之諭知。惟因此部分與前開論罪科刑之部分有連續犯裁判上
    一罪之關係，爰不另為無罪之諭知，附此敘明。
據上論斷，應依刑事訴訟法第二百九十九條第一項前段，刑法第五十六條、第三百三
十六條第二項、第四十一條第一項、第七十四條第一款，罰金罰鍰提高標準條例第一
條前段、第二條，判決如主文。
中      華      民      國    九十一    年    九      月      二十    日
                                  臺灣高雄地方法院刑事庭
                                      審判長法官    黃三友
                                            法官    何悅芳
                                            法官    黃宗楊
右正本證明與原本無異。
如不服本判決，應於判決送達後十日內，向本院提出上訴狀。
                                          書記官    陳掌珠
中      華      民      國    九十一    年    九      月      二十    日
附錄本案判決論罪科刑法條：
刑法第三百三十六條第二項：
對於業務上所持有之物，犯前條第一項之罪者，處六月以上五年以下有期徒刑，得併
科三千元以下罰金。
附表一：
編號   客戶名稱   應  收  帳  款（單位：新台幣）    收取何月份之運費
 一    良    久   四千二百三十二元                  九十年四月份
 二    奎    昱   一千九百四十三元                  九十年四月份
 三    祥    暉   三百十五元                        九十年四月份
 四    融    晰   一千二百十八元                    九十年四月份
 五    偉    彥   一千零五十元                      九十年四月份
 六    品    瑞   二千一百六十元                    九十年四月份
 七    台灣香松   二百一十元                        九十年四月份
 八    生    昱   一千九百五十元                    九十年五月份
 九    少    暉   三百零五元                        九十年五月份
 十    明    奧   一千九百元                        九十年四月份
 十一  立    達   八百八十元                        九十年五月份
 以上共計一萬六千一百六十三元
附表二：
編號   客戶名稱   支票金額（新台幣） 支     票    號     碼
一     達    源   一萬一千零五十八元      ＴＡＡ0000000號
